【裁判字號】    97,交聲,1203
【裁判日期】    970421
【裁判案由】    聲明異議
【裁判全文】
臺灣臺中地方法院交通事件裁定      97年度交聲字第1203號
原處分機關  交通部公路總局臺中區監理所臺中市監理站
異  議  人
即受處分人  甲○○
上列受處分人因違反道路交通管理處罰條例案件，對於交通部公
路總局臺中區監理所臺中市監理站民國97年4月8日所為之裁決（
中監稽違字第裁61─HD0000000號裁決書），聲明異議，本院裁
定如下：
    主  文
原處分關於甲○○吊扣駕駛執照壹年部分撤銷。
    理  由
一、原處分機關略以：異議人即受處分人甲○○於民國九十七年
    二月五日下午四時三十六分許，騎乘車牌號碼Ｍ二Ｗ─七七
    五號機車，在臺中縣霧峰鄉○○○路與四德路口，因經測試
    酒精濃度值為每公升０．三五毫克，酒後駕車之違規行為，
    經臺中縣警察局霧峰分局依道路交通管理處罰條例第三十五
    條第一項第一款舉發，並經原處分機關於九十七年四月八日
    依道路交通管理處罰條例第三十五條第一項第一款，以裁監
    稽違字第裁六一─ＨＤ0000000號裁決書裁處受處分
    人罰鍰新臺幣一萬九千五百元，吊扣駕駛執照十二個月，並
    施以道安講習。
二、受處分人聲明異議意旨略以：其騎機車酒駕，請不要吊扣職
    業聯結車駕照等語。
三、按道路交通管理處罰條例第六十八條業於九十四年十二月十
    四日修正，並自九十五年三月一日施行，修正前之道路交通
    管理處罰條例第六十八條規定：「汽車駕駛人，因違反本條
    例及道路交通安全規則之規定，受『吊扣或』吊銷駕駛執照
    處分時，『吊扣或』吊銷其持有各級車類之駕駛執照。」而
    修正後之道路交通管理處罰條例第六十八條規定：「汽車駕
    駛人，因違反本條例及道路交通安全規則之規定，受吊銷駕
    駛執照處分時，吊銷其持有各級車類之駕駛執照。」查，該
    條文修正前，其原提案修正條文為：「汽、機車駕駛人，因
    違反本條例及道路交通安全規則之規定，受『吊扣或吊銷』
    駕駛執照處分時，『吊扣或吊銷』其違法或違規當時所駕駛
    車輛之駕駛執照。」立法理由略以：「原條文將違法或違規
    駕駛人所持有各級車類之駕駛執照一併吊扣或吊銷，失之過
    酷，影響人民工作及生活甚鉅，爰修正之」等語，是以其立
    法意旨在於違規行為對道路交通秩序之維持及道路交通安全
    已生較大之影響，故規定吊扣或吊銷其持有各級車類之駕駛
    執照，以限制其繼續駕車行駛道路之權利，其係屬駕駛行為
    之限制，並不因所持駕駛執照種類不同而有所差異。而最後
    通過之修正條文，係將道路交通管理處罰條例第六十八條原
    有條文中之『吊扣或』三字刪除各情，有立法院交通委員會
    九十四年十月五日臺立交字第○九四二四○○一五三號函附
    道路交通管理處罰條例第六十八條審查報告可佐。則參照上
    開立法理由及立法經過，依修正後之條文，按上開規定受『
    吊銷駕照』處分者，仍維持吊銷其持有各級車類之駕駛執照
    ，至於，受『吊扣駕照』處分者，則僅『吊扣』其違法或違
    規當時所駕駛車輛之駕駛執照，不再吊扣其持有各級車類之
    駕駛執照，此觀之立法理由及立法經過至明（臺灣高等法院
    臺中分院九十六年度交抗字第一三六、六四八號裁定意旨參
    照）。是本件受處分人於九十七年二月五日違規時，前開新
    修正之道路交通管理處罰條例第六十八條業已生效施行，自
    應適用修正後之規定。
四、查受處分人在前揭時、地騎乘重型機車經警檢測其酒精濃度
    超過標準（酒測呼氣值達每公升○‧三五毫克）之違規行為
    ，受處分人於聲明異議中並不爭執，並有臺中縣警察局舉發
    違反道路交通管理事件通知單及原處分機關之裁決書各一份
    附卷可稽，其前開違規行為固堪以認定。惟查：受處分人係
    因騎乘機車而違反前開交通法規，原處分機關僅得吊扣「其
    」（指機車）駕駛執照一年，受處分人雖領有職業聯結車之
    駕駛執照，而其機車駕照早於九十三年八月二十四日遭吊扣
    註銷一節，經本院查證屬實，此有證號查詢汽車駕駛人、證
    號查詢機車駕駛人資料各一紙在卷可參。而依修正後道路交
    通管理處罰條例第六十八條規定，受吊扣駕駛執照處分時，
    已不得再吊扣受處分人所持有各級車類之駕駛執照，業如前
    述。原處分仍執行吊扣受處分人持有之駕駛執照（即職業聯
    結車之駕駛執照），難認適法，應認本件異議為有理由，原
    處分關於吊扣駕駛執照十二個月部分應予撤銷，以資適法。
據上論斷，應依道路交通管理處罰條例第八十七條第二項，道路
交通案件處理辦法第二十條前段，裁定如主文。
中    華    民    國    97    年    4     月    21    日
                  刑事第十四庭  法  官  陳  葳
上正本證明與原本無異。
如不服本裁定，應於送達後五日內，向本院提出抗告狀。
                                書記官  張雅如
中    華    民    國    97    年    4    月    21    日


司法院資訊處製作；財團法人民間司法改革基金會備份。
